【裁判字號】    89,上易,63
【裁判日期】    890131
【裁判案由】    詐欺等
【裁判全文】
臺灣高等法院高雄分院刑事判決                      八十九年度上易字第六三號
    上  訴  人  台灣高雄地方法院檢察署檢察官
    被      告  乙○○
右上訴人因被告詐欺等案件，不服臺灣高雄地方法院八十八年度易字第三九二號中
華民國八十八年十一月二十九日第一審判決（起訴案號：臺灣高雄地方法院檢察署八
十八年度偵字第一八五八七號），提起上訴，本院判決如左：
      主  文
上訴駁回。
      事實及理由
一、本案經本院審理結果，認第一審判決認事、用法及量刑均無不當，應予維持，並
    引用第一審判決書記載之事實、証据及理由如附件。
二、訊之被告乙○○矢口否認詐欺，辯稱：我沒有詐欺，我有拿頭期款給售車公司，
    也有將房子設定抵押給售車公司，我的房子有七、八百萬元，是因為嗣後承租我
    房子的ＫＴＶ生意做的不好，所以才沒有辦法繳租給我用以繳納車款，我不是把
    車賣給車行，我是於二年後以十七萬元價格把車賣給姓名不詳之人等語。經查：
    被告乙○○向告訴人公司購入上開汽車之際，確曾提供其妻張蔡麗淑所有之高雄
    市新興區○○○路一五九之四號十一樓之五房屋及所在土地供告訴人設定抵押權
    以為擔保，惟因該房地於八十七年三月間，因第一順位抵押權人彰化商業銀行北
    高雄分行聲請拍賣抵押物，經法院實行拍賣後，清償第一順位抵押權及稅款後已
    無餘額，始未能清償積欠告訴人之車款，此業據告訴代理人蘇其昌於本院審理中
    到庭陳述：「房子經法院拍賣價只有二百多萬而已，第五拍才賣出去，第一拍的
    鑑價是五百四十多萬元，拍賣後我們都沒有分到錢，‧‧‧」（見本院八十九年
    一月十九日訊問筆錄），並有臺灣高雄地方法院民事執行處強制執行金額計算書
    分配表影本一紙及高雄市政府地政處新興地政事務所他項權利證甲書一紙在卷可
    憑（見原審卷第六十一頁至六十六頁）。而原審依職權調取該院民事執行處八十
    六年度執字第一一九四０號清償債債務民事執行卷宗核閱發現，被告乙○○所提
    供之上開房地於八十六年六月十八日之鑑估價格為五百四十七萬三千二百元整，
    此有第一不動產鑑定中心鑑估報告書一份附於該卷可查。而被告乙○○積欠上開
    第一順位抵押權人之債權原本為三百二十萬元，此有該該抵押權人之聲請狀附於
    該卷可查。是以該房地之價值，扣除第一順位抵押權之債權額後原尚餘有二百二
    十餘萬元，足以清償本件被告乙○○所欠告訴人公司之車款甚甲。雖上開房地因
    嗣後經濟不景氣拍賣之結果價格滑落而尚不足清償第一順位抵押權人之債權，惟
    此究非被告乙○○所得預期，尚難以此遽論被告乙○○購車之初即有詐欺之意，
    是被告乙○○上開所辯無詐欺意圖，尚屬非虛。被告乙○○於購車時既已提供相
    當價值之房地予告訴人公司以為分期付款之擔保，當時原有足夠清償車款之意，
    其嗣後到第五拍才賣出，而不足以清償車款，當為被告乙○○始料未及，其所為
    尚與詐欺罪之構成要件有間，此外復查無其他確切証据証甲被告乙○○有詐欺之
    犯行，其詐欺部分罪嫌不足，被告乙○○僅構成違反動產擔保交易法之罪，檢察
    官上訴謂被告乙○○亦應構成詐欺罪等語，為無理由，應予駁回。
三、據上論斷，應依刑事訴訟法第三百七十三條、第三百六十八條，判決如主文。
本案經檢察官邱榮藏到庭執行職務。
中    華    民    國     八十九     年       一       月     三十一     日
                      臺灣高等法院高雄分院刑事第九庭
                                  審判長法官  張甲松
                                        法官  任森銓
                                        法官  張盛喜
右正本證甲與原本無異。
不得上訴。
                                      書記官  鄭翠芬
中    華    民    國     八十九     年       二       月        二      日
動產擔保交易法第三十八條：
動產擔保交易之債務人，意圖不法之利益，將標的物遷移、出賣、出質、移轉、抵押
或為其他處分，致生損害債權人者，處三年以下有期徒刑、拘役或科或併科六千元以
下之罰金。
                                                                        Ａ
臺灣高雄地方法院刑事判決                        八十八年度易字第三九二號
    公  訴  人  臺灣高雄地方法院檢察署檢察官
    被      告  乙○○  男  五十三歲（民國○○○年○○月○○○日生）
                        住高雄市新興區○○○路一五九之四號十一樓之一
                        身分證統一編號：Ｅ一0000000號
右列被告因詐欺等案件，經檢察官提起公訴（八十八年度偵字第一八五八七號），本
院判決如左：
    主  文
乙○○動產擔保交易之債務人，意圖不法之利益，將標的物出賣，致生損害於債權人
，處有期徒刑陸月，如易科罰金，以佰元折算壹日。
    事  實
一、乙○○於民國八十六年五月二十三日，在高雄市苓雅區○○○路二百五十七號丙
    ○○○股份有限公司高雄分公司（下稱華菱公司），以動產擔保交易法所定之附
    條件買賣方式，向該公司購買中華牌Eclipse ES turbo車牌號碼ＹＳ─二四三九
    號自用小客車一輛，並於同日簽訂動產擔保交易附條件買賣契約書，約定原價金
    新台幣（下同）一百零八萬九千元，分期總價金一百四十四萬六千一百四十元，
    頭期款三萬九千元，自同年六月二十五日起至八十九年五月二十五日止，分三十
    六期繳納，每一個月一期，每期付款三萬九千零六十元，未付清全部價款以前，
    所有權仍屬出賣人所有，且應將上述標的物置放在高雄市新興區○○○路一五九
    ─四號十一樓之一，乙○○僅得依約占有使用，不得將該標的物遷移、出賣或為
    任何處分，係動產擔保交易之債務人。詎乙○○於取得上開標的物後，價款繳至
    第一期後，竟意圖不法之利益，在未得華菱公司同意情形下，於八十八年六月間
    ，將上開標的物以十七萬之價格出賣至高雄市○○路某汽車商行，致生損害於公
    司。
二、案經華菱公司訴請臺灣高雄地方法院院檢察署檢察官偵查起訴。
    理  由
一、右揭事實，業據被告乙○○坦承不諱，核與告訴人華菱公司職員蘇其昌到庭指訴
    情節相符，復有附條件買賣契約書、分期付款業務價差甲細表及高雄市監理處動
    產擔保交易登記書影本各乙紙在卷足資結證，被告自白與事實相符，本件事證甲
    確，被告犯行洵堪認定。
二、核被告所為，係犯動產擔保交易法第三十八條之罪，爰審酌被告因經濟困境致罹
    刑章，且犯後坦承犯行，態度尚佳，惟其犯罪所生損害非淺，且迄未賠償告訴人
    之損失等一切情狀，量處如主文所示之刑，並諭知易科罰金之折算標準。
三、公訴意旨另以被告意圖為自己不法之所有，於上開時間佯以動產擔保附條件買賣
    向華菱公司購入上開自用小客車後，自第一期起拒不付款，另涉刑法第三百三十
    九條第一項之詐欺罪嫌，訊據被告固坦承有於右揭時地向告訴人購入上開汽車之
    事實，惟堅決否認有何詐欺犯行，辯稱，我向告訴人買車時有提供房地作為擔保
    ，我本想可以之清償車款，不料嗣後該房地遭銀行拍賣，價格過低，才無法清償
    ，實無詐欺犯意等語。經查，被告向告訴人購入上開汽車之際，確曾提供其妻張
    蔡麗淑所有之高雄市新興區○○○路一五九之四號十一樓之五房屋及所在土地供
    告訴人設定抵押權以為擔保，惟因該房地於八十七年三月間，因第一順位抵押權
    人彰化商業銀行北高雄分行聲請拍賣抵押物，經法院實行拍賣後，清償第一順位
    抵押權及稅款後已無餘額，始未能清償積欠告訴人車款之情，業據告訴代理人蘇
    其昌到庭陳述綦詳，並有高雄市政府地政處新興地政事務所他項權利證甲書一紙
    及本院民事執行處強制執行金額計算書分配表影本一紙在卷。而本院依職權調取
    本院民事執行處八十六年度執字第一一九四０號清償債債務民事執行卷宗核閱發
    現，被告所提供之上開房地於八十六年六月十八日之鑑估價格為五百四十七萬三
    千二百元整，此有第一不動產鑑定中心鑑估報告書一份附於該卷可查。而上開被
    告積欠上開第一順位抵押權人之債權原本為三百二十萬元，此有該該抵押權人之
    聲請狀附於該卷可查。是以該房地之價值，扣除第一順位抵押權之債權額後尚餘
    有二百二十餘萬，足以清償本件被告積欠告訴人之款項甚甲。雖上開房地嗣後拍
    賣之結果尚不足清償第一順位抵押權人之債權，惟此究非被告所得預期，尚難以
    此遽論被告即有施詐之意。是被告上開所辯，尚屬非虛。被告既已提供相當價值
    之房地予告訴人以為分期價款之擔保，當有清償車款之意，其所為即與詐欺罪責
    有間。是本部分犯罪尚屬不能證甲，惟公訴人認與前開判罪部分有裁判上一罪關
    係，爰不另為無罪之諭知。
據上論斷，應依刑事訴訟法第二百九十九條第一項前段，動產擔保交易法第三十八條
、刑法第十一條前段、第四十一條，罰金罰鍰提高標準條例第一條前段、第二條，判
決如主文。
中      華      民      國    八十八    年     十一     月    二十九    日
                                      臺灣高雄地方法院刑事第一庭
                                          法  官    蔡    廣    昇
右正本證甲與原本無異。
如不服本判決，應於判決送達後十日內，向本院提出上訴狀。
                                          書記官    張    乃    昇
中    華    民    國      八十八      年      十一      月      三十    日
附錄法條：
動產擔保交易法第三十八條：
動產擔保交易之債務人，意圖不法之利益，將標的物遷移、出賣、出質、移轉、抵押
或為其他處分，致生損害債權人者，處三年以下有期徒刑、拘役或科或併科六千元以
下之罰金。


司法院資訊處製作；財團法人民間司法改革基金會備份。
